臺灣高等法院刑事判決　　　　　　　　94年度上更(一)字第199號
上　訴　人
即　被　告　甲○○
選任辯護人　卓忠三律師
上列上訴人因偽造文書等案件，不服臺灣士林地方法院89年度訴
字第68號，中華民國89年9月7日第一審判決（起訴案號：臺灣士
林地方法院檢察署87年度偵字第9992號）提起上訴，經判決後，
由最高法院發回更審，本院判決如下：
    主  文
原判決關於甲○○部分撤銷。
甲○○連續行使偽造私文書，足以生損害於他人，處有期徒刑
月，如易科罰金以佰元折算壹日，緩刑年。
扣案如附表三所示之物品沒收。
    事  實
一、甲○○係台北市○○街一五六號興泉有限公司（以下簡稱興
    泉公司）負責人，經營ＢＭＷ牌汽車零件之進口、買賣業務
    。明知附表一之商標圖樣，為德商拜耳汽車廠股份有限公司
    （以下簡稱拜耳公司）向我國經濟部中央標準局（現改制為
    智慧財產局）申請註冊，取得商標專用權現仍在專用期間。
    附表二之商標（原服務標章），經拜耳公司向我國經濟部中
    央標準局申請註冊，而取得於車輛及其零件之進出口業、經
    銷之服務。未經拜耳公司之同意或授權，擅自於其經營同一
    汽車零件商品之名片、估價單，使用相同於拜耳公司註冊如
    附表二之商標（原服務標章）圖樣，用以表彰其營業所提供
    之服務，藉以販售剎車來令片等汽車零件。且明知連明安（
    業經本院判處有期徒刑六月確定）經營之竣成貿易有限公司
    （以下簡稱竣成公司），販售剎車來令片，為仿冒附表一商
    標之商品，且剎車來令片或包裝上有虛偽標示產品編號，表
    示係拜耳公司之某特定類產品。基於概括之犯意，自民國八
    十七年二月間起連續多次向連明安之竣成公司以前剎車來令
    片新台幣（下同）一千三百元、後剎車來令片一千二百元販
    入後，以一千五百元至一千九百元不等之價格出售予各汽車
    修護廠，連續行使該偽造之（準）私文書即虛列產品編號之
    剎車來令片及其包裝，且於名片、估價單上，使用上開商標
    （服務標章），足以生損害於拜耳公司。嗣於八十七年九月
    十六日經法務部調查局台北縣調查站在興泉公司查獲，並扣
    得甲○○所有如表三所示仿冒商標之商品。
二、案經被害人拜耳公司訴由法務部調查局台北縣調查站移送台
    灣士林地方法院檢察署檢察官偵查起訴。
    理  由
一、訊之上訴人即被告甲○○矢口否認有上揭犯行，辯稱：與連
    明安自八十三年即認識，長期都向連明安買貨，八十七年初
    連明安告知自國外進口一批ＢＭＷ正廠之剎車來令片，價格
    便宜，沒有賣工廠，問我要不要買，因連明安所賣ＪＵＲＩ
    Ｄ牌之剎來令片一組係九百元，ＢＭＷ正廠之前剎車來令片
    係一千三百元、後剎車來令片係一千二百元，比向汎德公司
    買的便宜六十七元，且可開一百天之期票，且連明安以前係
    ＪＵＲＩＤ牌代理，而ＪＵＲＩＤ牌是幫ＢＭＷ汽車ＯＥＭ
    製造來令片，不疑有他，故向連明安進貨，共約一百四十組
    。至於名片及估價單印有ＢＭＷ之標章，係表示我有賣ＢＭ
    Ｗ使用之零件，並無仿冒之意思云云。
二、經查：
  (一)附表一之商標為拜耳公司向經濟部中央標準局申請註冊，取
    得使用於附表一所示商品之商標專用權；附表二之商標（原
    服務標章）亦經拜耳公司向經濟部中央標準局申請註冊，用
    於車輛及其零件之進出口業、經銷之服務，均在專用期間內
    ，有經濟部中央標準局商標註冊證影本及查詢資料在卷為證
    （見偵查卷第一五二頁至第一五六頁）。
  (二)在被告之興泉公司查獲扣案如附表三之ＢＭＷ剎車來令片，
    其等之外包裝，均有黏貼ＢＭＷ空白標韱，且於標韱上印有
    產品序號，其內裝之剎車來令片上均有ＢＭＷ之商標及ＪＵ
    ＲＩＤ字樣之一體成形之雕刻，業經原審法院勘驗，記明於
    八十九年八月二十四日筆錄可按（詳如附表三備註欄所載）
    。
  (三)告訴人拜耳公司稱外包裝編碼為00 00 0 000 000 之小剎車
    來令片，德國公司僅由Textar公司製造，扣案來令片之編號
    上卻為JURID34.000000 000.9，其仿品與真品之編號及生產
    者不同；且外包裝編號00 00 0 000 000（ 即附表三編號三
    之物品）之大剎車來令片，其真品來令片之編號為JURID595
    FF 34.00-0000000.9047-97，扣案仿品來令片之編號卻為JU
    RID595FF 0000 000 KBA 178/00 00000，二者不符；又扣案
    仿品之編號標示位置與方法均與真品不同，其外包裝盒之編
    碼貼紙之印刷字體、字形大小、排列位置亦與真品不同（偵
    卷第九十九頁至第一零六頁）；可見本件扣案之ＢＭＷ剎車
    來令片係仿冒商標之商品。另拜耳公司台灣地區之總代理泛
    德公司承辦人員賴勝南於偵查及原審中也結證稱查獲扣案之
    物經鑑定為仿冒品（見偵查卷第一一二頁、原審卷第二四四
    頁至第二四五頁）。至被告主張證人賴勝南於民事損害賠償
    之案件中證稱無法分辦真品或仿品云云。惟查賴勝南於民事
    案件中之證述及回答，係對對造之律師提出一剎車來令片詢
    問其真假，賴勝南稱外觀看不出，律師問為何以前看的出，
    答稱是以前有真品可以比對，目前沒有等語（見本院九十一
    年四月十日民事調查筆錄，存本院卷內）。該民事案件之證
    述，乃因比對資料不足，與以前所證並無矛盾不符，不足為
    被告有利之認定。且證人所述，均在刑事訴訟法修正前已完
    成法定程序進行，其效力不受影響。被告聲請再予傳訊，因
    其多次證述，已臻明確，無重覆傳訊之必要，附此說明。
  (四)被告甲○○自八十七年二月間起至同年九月間向連明安之竣
    成公司販入ＢＭＷ之剎車來令片，為被告甲○○供明在卷，
    且與已判決之連明安所述情節相符，並有估價單在卷可稽。
    連明安販賣仿冒商標之商品，也經本院判決有罪確定。被告
    甲○○亦稱原廠商生產之產品係正廠；授權ＪＵＲＩＤ生產
    ，超過授權範圍所生產之產品，不打上授權公司之商標，稱
    為ＯＥＭ；非正廠亦非ＯＥＭ之產品即係副廠之產品等語（
    見原審八十九年七月十三日訊問筆錄）。是被告甲○○關於
    產品有正廠、ＯＥＭ、副廠之差別，有相當之認識。尤以被
    告甲○○自承曾任職拜耳公司臺灣地區總代理泛德公司，並
    經營ＢＭＷ牌零件買賣、進口多年，則其對拜耳公司之商品
    、商標、品質、進貨銷貨來源，有專門的知識經驗。其於偵
    查時供承向連明安購入之汽車來令片，外包裝上之商標圖樣
    顏色與真品有所不同，足見被告甲○○應知悉所購買之物係
    仿品。被告甲○○於原審復供稱：本件向連明安購買之剎車
    來令片與以前不一樣，連明安均賣ＪＵＲＩＤ生產，ＪＵＲ
    ＩＤ商標之剎車來令片，沒有賣ＢＭＷ商標之剎車來令片，
    亦沒有賣ＪＵＲＩＤ所ＯＥＭ之ＢＭＷ之剎車來令片。ＪＵ
    ＲＩＤ的一組是九百元，而連明安賣給我ＢＭＷ正廠前剎車
    來令片是一千三百元，後剎車來令片是一千二百元，且可開
    一百天之期票，我問了價錢比汎德公司所賣之價格少了六十
    七元，開始向連明安買，同一月份向連明安進ＪＵＲＩＤ之
    東西，順便多買ＢＭＷ之剎車來令片等語（見原審八十九年
    三月九日訊問筆錄）。被告甲○○既可區辨向連明安所購買
    者係ＪＵＲＩＤ牌或ＢＭＷ商標之剎車來令片，且知二者之
    價格有別，產品亦有異；且其於八十七年二月以前係向連明
    安購買ＪＵＲＩＤ牌之剎車來令片，並非ＢＭＷ商標之剎車
    來令片；更知本件向連明安所購買之剎車來令片與以前不同
    ，而被告甲○○向連明安所購買剎車來令片，其外包裝黏貼
    有ＢＭＷ之商標及產品序號，剎車來令片中間及右上方分別
    有一體成形之ＪＵＲＩＤ及ＢＭＷ商標之雕刻，其上白漆印
    有之ＪＵＲＩＤ及數字編號，業經原審勘驗明確，已如前述
    。則同一剎車來令片竟同時有ＪＵＲＩＤ及ＢＭＷ二種不同
    之標示，以被告甲○○具有之專業知識、經驗，豈會認為所
    購買者係ＢＭＷ正廠之剎車來令片。且被告甲○○亦供述其
    以前ＢＭＷ之剎車來令片係由德國、新加坡之ＢＭＷ地區代
    理商直接進口或向台灣ＢＭＷ之代理商汎德汽車股份有限公
    司購買，其竟不循正常之供貨來源進貨，向連明安買進與以
    前不一樣之產品，且價格亦較其向台灣汎德公司代理商出售
    之價格為低，所辯不知向連明安所販賣者係仿品，其孰能信
    。被告甲○○稱自八十七年二月間至同年九月間，每個月五
    組、十組向被告連明安進貨，並賣出一百十六組予工廠（見
    原審八十九年三月九日訊問筆錄、同年七月十三日訊問筆錄
    ），是被告甲○○自連明安處販入仿冒商標之剎車來令片後
    復出售他人。
  (五)被告甲○○於其估價單、名片等上使用附表二之商標（原服
    務標章），分別有照片及名片、估價單（見偵查卷第十六頁
    至第十八頁、第一二０頁、第一二一頁、第一三四頁）在卷
    可稽。按舊商標法服務標章乃欲表彰自己營業上所提供之服
    務，而專用之標章，是服務標章之使用，係指將標章用於營
    業上之物品、文書、宣傳或廣告，以促銷其服務者而言。現
    商標法第二條服務標章已改為商標之一種，被告甲○○也坦
    承於上揭時間，有於名片、估價單使用該商標，是被告欲表
    彰渠等有提供ＢＭＷ車之零件之服務，而於營業上之估價單
    、宣傳名片上使用提供同一服務附表二之商標，其未經授權
    ，使用他人商標，亦已明確。
  (六)綜上所述，被告甲○○所辯，應係卸責之詞，不足採信，其
    罪證明確，犯行堪以認定，應予依法論科。
三、按刑法第二百二十條第一項規定：在紙上或物品上之文字、
    符號、圖畫、照像，依習慣或特約，足以為表示其用意之證
    明者，關於本章及本章以外各罪，以文書論。扣案如附表三
    之剎車來令片及其包裝標籤上亦有數字編號，而該等數字編
    號，表示拜耳公司特定種類產品之產品編號，是該等數字，
    屬刑法第二百二十條第一項、第二百十條之準私文書。被告
    犯罪行為後，商標法於九十二年五月二十八日修正公布，同
    年十一月二十八日施行，原商標法第六十二條、第六十三條
    改為第八十一條、第八十二條，其法定本刑均屬相同，原服
    務標章業已廢止，併入為商標之一種，為現行商標法第二條
    所明定。經比較新舊法之結果，於被告並無不利，依刑法第
    二條第一項前段規定，自應適用裁判時之新法。核被告甲○
    ○明知虛列產品編號之仿冒商標之商品而販賣，並使用他人
    之商標（原服務標章），所為係犯刑法第二百十六條、第二
    百十條、第二百二十條第一項之行使偽造（準）私文書罪、
    現行商標法第八十一條第一款之侵害他人商標（原服務標章
    ）罪、第八十二條之販賣仿冒商標商品罪。被告多次侵害商
    標、販賣仿冒商標商品、行使偽造私文書行為，時間緊接、
    方法相同，且犯構成要件相同之罪名，顯係基於概括之犯意
    反覆為之，應論以連續犯，以一罪論，並依法加重其刑。所
    犯販賣仿冒商標商品、行使偽造私文書二罪，係一行為觸犯
    數罪名，依想像競合犯之規定，從較重之行使偽造私文書罪
    處斷。所犯行使偽造私文書罪與侵害他人商標罪間，有方法
    與結果之牽連關係，應從較重之行使偽造私文書罪處斷。
四、原審對被告為有罪科刑之判決，固非無見，惟查：(一)被告犯
    罪行為後，商標法業經修正公布施行，原審於判決時不及比
    較適用，仍依舊法判決，尚有未合。(二)被告犯罪行為後，刑
    法第四十一條也於九十年一月十日修正公布生效，依該條第
    一項之規定，犯最重本刑為五年以下有期徒刑以下之刑之罪
    ，而受六個月以下有期徒刑或拘役之宣告，因身體、教育、
    職業、家庭之關係或其他正當理由，執行顯有困難者，得易
    科罰金。原判決對被告甲○○判處有期徒刑月，而未諭知
    易科罰金折算標準，亦有未合。被告上訴意旨，仍執前詞，
    否認犯罪，雖不足採，但原判決既有可議，即屬無可維持，
    應由本院將原判決關於被告甲○○部分撤銷改判。爰審酌被
    告之素行、犯罪動機、手段、所生危害，犯罪情節，犯後態
    度等一切情狀，乃量處如主文第二項與原審相同之刑，並諭
    知易科罰金之折算標準。惟念被告前無不良素行，未曾受有
    期徒刑以上刑之宣告，有本院被告全國前案紀錄表在卷可按
    。且其犯罪後，已與被害人德商拜耳公司為民事和解，賠償
    新台幣三十五萬元，有協議書及所簽發支票影本在卷可按。
    其經此教訓，當知所警惕而無再犯之虞，本院因認其刑之宣
    告以暫不執行為適當，乃同時宣告緩刑三年，以勵自新。扣
    案如附表三之物，係被告甲○○犯商標法第八十二條之罪所
    販賣之商品，不問屬於犯人與否，均應依同法第八十三條規
    定宣告沒收。
五、據上論斷，應依刑事訴訟法第三百六十九條第一項前段、第
    三百六十四條、第二百九十九條第一項前段、商標法第八十
    一條第一款、第八十二條、第八十三條，刑法第十一條前段
    、第二條第一項前段、第五十六條、第二百十六條、第二百
    十條、第二百二十條第一項、第五十五條、第四十一條第一
    項前段、第七十四條第一款，罰金罰鍰提高標準條例第二條
    ，判決如主文。
本案經檢察官劉文水到庭執行職務。
中    華    民    國    94    年     6    月    28    日
                  臺灣高等法院刑事第二十三庭
                              審判長法  官  尤豐彥
                    　              法  官  鄧振球
                      　            法  官  趙功恆
以上正本證明與原本無異。
如不服本判決，應於收受送達後十日內向本院提出上訴書狀，其
未敘述上訴之理由者並得於提起上訴後十日內向本院補提理由書
（均須按他造當事人之人數附繕本）。
                                    書記官  孫佩琳
中　　華　　民　　國　　94　　年　　6 　　月　　28　　日
附錄本案論罪科刑法條全文：
刑法第二百十條
偽造、變造私文書，足以生損害於公眾或他人者，處五年以下有
期徒刑。
刑法第二百十六條
行使第二百十條至第二百十五條之文書者，依偽造、變造文書或
登載不實事項或使登載不實事項之規定處斷。
商標法第二條
凡因表彰自己之商品或服務，欲取得商標權者，應依本法申請註
冊。
商標法第八十一條第一款
未得商標權人或團體商標權人同意，有下列情形之一者，處三年
以下有期徒刑、拘役或科或併科新臺幣二十萬元以下罰金：
一  於同一商品或服務，使用相同之註冊商標或團體商標者。
商標法第八十二條
明知為前條商品而販賣、意圖販賣而陳列、輸出或輸入者，處一
年以下有期徒刑、拘役或科或併科新臺幣五萬元以下罰金。
商標法第八十三條
犯前二條之罪所製造、販賣、陳列、輸出或輸入之商品，或所提
供於服務使用之物品或文書，不問屬於犯人與否，沒收之。
附表一：
┌───┬───────┬───────┬─────────┐
│編號  │  商標圖樣    │  註冊號數    │  專用商品        │
├───┼───────┼───────┼─────────┤
│      │              │  二０六四三  │  車輛、車輛引擎  │
│      │              │              │  、航空引擎、燃  │
│      │              │              │  氣渦輪機        │
│      │              │              │                  │
└───┴───────┴───────┴─────────┘
附表二：
┌───┬───────┬───────┬─────────┐
│編號  │  標章圖樣    │  註冊號數    │  營業種類        │
├───┼───────┼───────┼─────────┤
│      │              │  九七八六    │  車輛及其零件之  │
│      │              │              │  進出口業、經銷  │
│      │              │              │  之服務          │
└───┴───────┴───────┴─────────┘
附表三：
┌──┬────────────┬─────┬────┬──────────┐
│編號│品                    名│   數量   │  所有人│備註                │
├──┼────────────┼─────┼────┼──────────┤
│一  │ＢＭＷ剎車來令片        │   壹盒   │  甲○○│外包裝黏貼有附表一Ｂ│
│    │00000000000型│          │        │ＭＷ之商標及產品序號│
│    │                        │          │        │之數目字，剎車來令片│
│    │                        │          │        │右上角及中間部分分別│
│    │                        │          │        │有一體成形之ＢＭＷ商│
│    │                        │          │        │標及ＪＵＲＩＤ字樣之│
│    │                        │          │        │雕刻，其上並有白漆點│
│    │                        │          │        │狀印有ＪＵＲＩＤ及數│
│    │                        │          │        │字編號              │
├──┼────────────┼─────┼────┼──────────┤
│二  │ＢＭＷ剎車來令片        │   貳盒   │  同  右│外包裝黏貼有附表一Ｂ│
│    │00000000000型│          │        │ＭＷ之商標及產品序號│
│    │                        │          │        │之數目字，剎車來令片│
│    │                        │          │        │右上方及左下方分別有│
│    │                        │          │        │一體成形之ＢＭＷ商標│
│    │                        │          │        │及ＪＵＲＩＤ字樣之雕│
│    │                        │          │        │刻，其上並有不同白漆│
│    │                        │          │        │印之ＪＵＲＩＤ及數字│
│    │                        │          │        │編號                │
├──┼────────────┼─────┼────┼──────────┤
│三  │ＢＭＷ剎車來令片        │   玖盒   │  同  右│外包裝黏貼有附表一Ｂ│
│    │00000000000型│          │        │ＭＷ之商標及產品序號│
│    │                        │          │        │之數目字，剎車來令片│
│    │                        │          │        │中間及右上方分別有一│
│    │                        │          │        │體成形之ＪＵＲＩＤ及│
│    │                        │          │        │ＢＭＷ商標之雕刻，其│
│    │                        │          │        │上白漆印有之ＪＵＲＩ│
│    │                        │          │        │Ｄ及數字編號        │
├──┼────────────┼─────┼────┼──────────┤
│四  │ＢＭＷ剎車來令片        │ 壹拾盒   │  同  右│外包裝黏貼有附表一Ｂ│
│    │00000000000型│          │        │ＭＷ之商標及產品序號│
│    │                        │          │        │之數目字，剎車來令片│
│    │                        │          │        │中間及右上方分別有一│
│    │                        │          │        │體成形之ＪＵＲＩＤ及│
│    │                        │          │        │ＢＭＷ商標之雕刻，其│
│    │                        │          │        │上白漆印有之ＪＵＲＩ│
│    │                        │          │        │Ｄ及數字編號        │
└──┴────────────┴─────┴────┴──────────┘
